【裁判字號】    92,易,275
【裁判日期】    920904
【裁判案由】    恐嚇取財等
【裁判全文】
臺灣嘉義地方法院刑事判決                          九十二年度易字第二七五號
    公  訴  人  臺灣嘉義地方法院檢察署檢察官
    被      告  丙○○
                甲○○
右列被告因恐嚇取財等案件，經檢察官提起公訴（九十二年度偵字第二三八五、二八
二０、二九一八號），本院判決如左：
    主  文
丙○○共同意圖為自己不法之所有，以恐嚇使人將本人之物交付，處有期徒刑壹年貳
月。扣案木棍壹支沒收。
甲○○共同意圖為自己不法之所有，以恐嚇使人將本人之物交付，處有期徒刑拾壹月
。扣案木棍壹支沒收。
    事  實
一、緣丙○○之同居女友馬秀蘭曾與戊○○同居，且戊○○尚積欠馬秀蘭新臺幣（以
    下同）一萬元尚未歸還，因而對戊○○心生不滿，遂於民國九十二年三月十七日
    二十三時許，以給付之前損壞戊○○車輛之修車費四千五百元為由，將戊○○約
    往嘉義市嘉華中學前見面，戊○○則邀同友人丁○○一同前往，丙○○復又以未
    帶錢為由將戊○○等帶往嘉義市東區長竹里六鄰長竹巷臨九六之六號丙○○之住
    處，又以替馬秀蘭討債為由向戊○○索討一萬元，惟戊○○認丙○○並非馬秀蘭
    本人，而拒絕給付一萬元。丙○○遂夥同乙○○（另結）及甲○○共同基於意圖
    為自己不法所有，分持木棍、鐵棍及刀械等物，毆打戊○○，使戊○○受有鼻部
    深部撕裂傷、左手第二近端指骨、第四及第五掌骨骨折、左手臂撕裂傷、背部鈍
    傷、大片淤青之傷害，並由丙○○向戊○○恫稱：「拿出一萬元，否則將你及丁○○埋在這裡」，使戊○○因而心生畏懼，以電話聯絡其母顏陳素金準備現金一
    萬元交付丙○○。為確保取得一萬元現金，丙○○要求戊○○停留於原處由乙○○看守，而以強暴剝奪戊○○之行動自由，丁○○則帶同丙○○及甲○○至嘉義
    市○○街中正公園向顏陳素金取得一萬元之款項，取得款項後，丙○○交付一千
    元予甲○○、四千元予乙○○而朋分花用，嗣戊○○趁乙○○不注意之際逃脫，
    至嘉義市警察局第二分局長竹派出所報案，始知上情。
二、案經戊○○訴由嘉義市警察局第二分局報請臺灣嘉義地方法院檢察署檢察官偵查
    起訴。
    理  由
一、訊據被告丙○○固坦承毆傷戊○○並向戊○○之母取得一萬元之現金；被告甲○○坦承於丙○○等毆傷戊○○時在場，並與丙○○等向顏陳素金取款一萬元，惟
    均矢口否認有何恐嚇取財之犯行，丙○○辯稱：我是要幫馬秀蘭索討欠款；甲○○辯稱：我沒有毆打戊○○，我是在旁邊勸架云云。經查：
    （一）右揭犯行，除據告訴人戊○○於警訊及偵查中指述甚詳（見嘉市警二刑字
          第０九二００００一０一四號卷第十一至十五頁、偵卷第十三頁），先後
          相符，證人丁○○於警訊時亦證稱：「於九十二年三月十七日二十三時許
          ，戊○○請我開車載他到嘉華中學前，他說要拿汽車修理的估價單向對方
          收錢，到達後對方只有一人在場，對我們說他沒帶錢出來，叫我們跟他回
          家拿，到達時我和戊○○便隨丙○○進入他家屋內，進入後丙○○就和屋
          內另二人持木棒及鈍器毆打戊○○並叫我不要動沒有我的事，他們三人打
          戊○○打了大約二十幾分鐘後：：但我有聽到他們說若戊○○不交出一萬
          元就要將我和戊○○帶去埋掉，戊○○聽完後便叫我和丙○○及陳的一個
          朋友一人，一同到他家向他母親拿一萬元，現場留下一人看守戊○○，隨
          後便向他母親拿壹萬元：：他母親便拿壹萬元現金交給我，我立即把錢交
          給丙○○後就返回丙○○家，但到達時戊○○已經逃跑了：：」（見嘉市
          警二刑字第０九二００００一０一四號卷第二十二頁背面、第二十三頁正
          面）證人即戊○○之母顏陳素金於警訊時亦證稱：「當時是於民國九十二
          年三月十七日二十三時五十分許我在家中（嘉義市○○街二二八號六樓一
          ）接到兒子戊○○打電話回來稱：因與人發生車禍，急需賠償壹萬元，叫
          我準備錢等候朋友會前往去拿，當時電話中戊○○顯得很痛苦的語氣，好
          像是被毆打的樣子：：當時有三人於民國九十二年三月十八日凌晨零時二
          十分開著我兒子戊○○朋友阿嘉的車子在嘉義市○○街中正公園向我拿錢
          ，由阿嘉向我拿新臺幣壹萬元：：」（見嘉市警二刑字第０九二００００
          一０一四號卷第二十五、二十六頁），且戊○○確受有鼻部深部撕裂傷、
          左手第二近端指骨、第四及第五掌骨骨折、左手臂撕裂傷、背部鈍傷、大
          片淤青之傷害，此有嘉義榮民醫院嘉醫診字第９２０００５９５號診斷證
          明書一紙附於嘉市警二刑字第０九二００００一０一四號卷第十八頁可參
          ，並有木棒一支（二截）扣案足資佐證，告訴人戊○○前揭指述，應為實
          在。
    （二）共同被告乙○○於警訊時稱：「當天只有看見丙○○拿一根黑色長條物及
          木刀毆打戊○○，甲○○則：：毆打顏某：：」（見嘉市警二刑字第０九
          二００００一０三六號卷第三頁）而被告丙○○於警訊時亦自白稱：「我
          就：：毆打戊○○：：而乙○○也是：：毆打戊○○：：而阿良則有持棍
          棒之武器三人共同毆打：：」（見嘉市警二刑字第０九二００００一０一
          四號卷第二頁）顯見被告丙○○、甲○○及乙○○均基於傷害之犯意聯絡
          、共同下手毆打戊○○，被告甲○○辯稱並無毆打戊○○，自無足採。再
          者，證人馬秀蘭雖曾向丙○○等提及戊○○積欠一萬元之事情，惟馬秀蘭
          並未委請丙○○等索討，亦據證人馬秀蘭於偵查時證述明確（見九十二年
          偵字第二三八五號卷第十二頁），且馬秀蘭認定戊○○積欠之款項為一萬
          四千一百二十元，亦據證人馬秀蘭於警訊時供述明確（見嘉市警二刑字第
          ０九二００００一０一四號卷第九頁），且有水瓶座ＫＴＶ小吃部、新樂
          城ＫＴＶ餐廳簽帳單各一紙附於嘉市警二刑字第０九二００００一０一四
          號卷第三十三、三十四頁，雖丙○○向戊○○索討一萬元時曾提及係為馬
          秀蘭索債，惟亦遭戊○○拒絕（詳參嘉市警二刑字第０九二００００一０
          一四號卷第十三頁），嗣後丙○○等人乃以恫嚇之手段，向戊○○索款，
          戊○○始行以電話聯絡其母顏陳素金付款。再者，丙○○取得一萬元之款
          項後，交付甲○○一千元、乙○○四千元，所餘之五千元僅交付馬秀蘭一
          千元且未提及係戊○○償付欠款等情，亦據丙○○於警訊時自承稱：「我
          分得新臺幣五千元與馬秀蘭二人，乙○○分得四千元、而阿良分得一千元
          」（見二刑字第０九二００００一０三六號卷第十一頁）並據被告甲○○
          、乙○○、證人馬秀蘭於警訊時供述明確（見嘉市警二刑字第０九二００
          ００一０三六號卷第七、二、十五頁背面），衡諸常情，倘被告丙○○等
          為替馬秀蘭討債，彼等應向戊○○所討馬秀蘭所稱之一萬四千一百二十元
          而非一萬元，且亦應將所討得之金錢全數交付馬秀蘭，豈有索討債款之三
          分之二，且將討得之金錢多數朋分花用之理，再再顯示被告丙○○辯稱其
          乃係馬秀蘭討債等情，純屬藉詞，實則為自己之不法所有意圖而向戊○○
          取款。
    （三）既被告丙○○、甲○○與乙○○均曾下手毆打戊○○，且丙○○向戊○○
          等恐嚇要戊○○交付一萬元，否則要將戊○○及丁○○埋於該處，乙○○
          亦稱如交不出錢來，暫不可離開（見嘉市警二刑字第０九二００００一０
          三六號卷第三頁），而由丙○○、甲○○隨同丁○○向顏陳素金取款，被
          告丙○○、甲○○及乙○○就前揭犯行有犯意聯絡、行為分擔應可認定。
    （四）綜上所述，被告所辯顯係卸責之詞，不足採信，本案事證明確，被告犯行
          堪以認定。
二、核被告丙○○、甲○○所為，彼等毆打戊○○係犯刑法第二百七十七條第一項之
    傷害罪。以恐嚇使戊○○連絡其母交付一萬元，係犯刑法第三百四十六條第一項
    之恐嚇取財罪。被告等於毆打戊○○後將其留置於丙○○住處由乙○○看守，係
    犯刑法第三百零二條第一項之剝奪他人行動自由罪。前揭三罪有方法、結果之牽
    連關係，應從一重恐嚇取財罪處斷。被告丙○○、甲○○及乙○○有犯意聯絡、
    行為分擔均為共同正犯。爰審酌被告二人之前科紀錄、被告丙○○之品性、素行
    尚稱良好、丙○○乃因其女友馬秀蘭曾與戊○○同居而對戊○○不滿之犯罪動機
    、犯罪手段、對被害人所生危害非輕、犯罪所得不高、於犯罪中丙○○乃扮演犯
    罪主謀之角色、犯後丙○○坦承部分犯行、甲○○完全否認犯行，並無悔意等一
    切情狀，量處如主文所示之刑，以資懲儆。
三、扣案之木棍乙支係被告丙○○所有供犯罪所用之物，業據被告丙○○供陳明確，
    應依刑法第三十八條第一項第二款之規定宣告沒收。
據上論斷，應依刑事訴訟法第二百九十九條第一項前段，刑法第二十八條、第二百七
十七條第一項、第三百四十六條第一項、第三百零二條第一項、第五十五條、第三十
八條第一項第二款，罰金罰鍰提高標準條例第一條前段，判決如主文。
本案經檢察官郭志明到庭執行職務
中      華      民      國     九十二    年       九     月      四     日
                                      臺灣嘉義地方法院刑事第三庭
                                          法  官  康  存  真
右正本證明與原本無異。
如不服本判決，應於判決送達後十日內向本院提出上訴狀( 應附繕本 )。告訴人或被
害人如對於本判決不服者，應具備理由請求檢察官上訴，其上訴期間之計算係以檢察
官收受判決正本之日期為準。
中      華      民      國     九十二    年       九     月      四     日
                                          書記官  林  美  芳


司法院資訊處製作；財團法人民間司法改革基金會備份。
